【裁判字號】    90,上訴,2443
【裁判日期】    900831
【裁判案由】    偽造文書等
【裁判全文】
臺灣高等法院刑事判決                  九十年度上訴字第二四四三號
    上  訴  人
    即  自訴人  乙○○
    被      告  甲○○
右上訴人，因自訴被告偽造文書等案件，不服臺灣台北地方法院，八十九年度自字第
四０一號，中華民國九十年六月十五日第一審判決，提起上訴，本院判決如左：
    主    文
上訴駁回。
    理    由
一、自訴意旨略以：自訴人乙○○經臺北市政府警察局大同分局建成派出所警員即被
    告甲○○舉發其於民國八十七年六月十九日上午八時六分，在臺北市○○○路捷
    運站前，不緊靠道路右側臨停，然本案違規照片下方所攝機車安全帽放大不成比
    例，且照片上端減少零點六公分，顯係偽造，而自訴人當時固駕駛Ｌ五－二三七
    號營業用小客車暫停於道路中線，係乘客自行開門上車，其並無違反交通規則之
    事實，因認被告涉有刑法第二百十三條之公務員登載不實罪之偽造文書罪嫌等語
    。
二、本件自訴人乙○○認被告涉有公務員登載不實之偽造文書犯行，無非以其所駕駛
    之營業用小客車因塞車而暫停於南京西路捷運站前中間車道，係乘客自行開門上
    車，並非其違規；又所接獲之告發照片，照片下方所攝機車安全帽放大不成比例
    ，照片上端減少零點六公分，係偽造，並提出臺灣板橋地方法院交通事件裁定、
    臺灣高等法院刑事裁定、自訴人致大同分局、交通警察大隊、臺北區監理所及交
    通部路政司之信函、舉發違反道路交通管理事件通知單、照片影本一幀、違反道
    路交通管理事件裁決書、臺北市照相商業同業工會結業證書影本等件為其論據。
    訊據被告甲○○固坦承於執行勤務時，發現自訴人有違規情事，經拍照存證後予
    以舉發之事實不諱，惟堅決否認涉有何偽造文書及公務員登載不實之犯行，辯稱
    ：其係依法執行職務，自無不當，且員警依據統一沖洗出之交通違規採證照片進
    行舉發，每日辦理件數難以計數，實難想像從數以百計底片中挑出任一張違規照
    片加以偽造之可能。又被告依據採證照片對本案所為之舉發，亦經上級長官之審
    認，自訴人亦曾提出申訴，由被告所屬之大同分局查察後以本案舉發屬實函覆自
    訴人。本件自訴人違規行為為被告擔任服勤務時親眼所見，而後依據現場所拍攝
    之採證照片，查明車主進行舉發，非惟無登載不實事項之故意，究其所載事實亦
    屬真正，自無成立犯罪。退萬步言，縱認被告對本件交通違規舉發有誤，依最高
    法院十九年上自第五００號判例意旨，被告亦僅有行政責任問題等語。
三、按犯罪事實應依證據認定之，無證據不得推定其犯罪事實，又不能證明被告犯罪
    者，應諭知無罪之判決，刑事訴訟法第一百五十四條第一項、第三百零一條第一
    項分別定有明文。又刑事訴訟法上所謂認定犯罪事實之證據，係指足以認定被告
    確有犯罪行為之積極證據而言（最高法院二十九年上字第三一０五號判例意旨參
    照）。又告訴人之告訴，係以使被告受刑事訴追為目的，是其陳述是否與事實相
    符，仍應調查其他證據以資審認（最高法院五十二年臺上字第一三００號判例意
    旨參照）。又刑法第二百十條之偽造文書，以無制作權之人冒用他人名義而制作
    該文書為必要，如果行為人對於此種文書，本有制作之權，縱令其不應制作而制
    作，亦無偽造之可言（最高法院二十四年上字第五四五八號判例意旨參照）。又
    刑法第二百十三條犯罪處罰，原係以保護公文書之正確性為目的，所謂明知不實
    事項而登載，祇須登載之內容失真出於明知，並不問失真情形為全部或一部，亦
    不問其所以失真係出於虛增或故減（最高法院四十四年台上字第三八七號判例意
    旨參照）。
四、經查：
  (一)上訴人即自訴人於原審及本院調查、審理時陳稱：其於八十七年六月十九日上午
    八時六分許經拍照舉發時，係駕駛車牌號碼Ｌ五－二三七號營業小客車因塞車暫
    停在臺北市○○○路捷運站前中間車道，斯時係乘客自行開門搭乘其營業小客車
    等語，乘客係自行開車門上車抑或由自訴人招攬上車，均足認被告確實有駕駛上
    開營業小客車暫停道路中央，且搭載乘客之情事。又經原審依職權調閱臺灣板橋
    地方法院八十八年交聲字第一二四號自訴人乙○○聲明異議卷宗，經核閱卷內自
    訴人所指偽造之交通違規照片，該照片左下方機車騎士之安全帽影像固然較大，
    惟照片上車牌號碼Ｌ五－二三七號營業小客車確實停於道路中央，且有乘客開門
    上車，此情不但與自訴人所陳之情節相符，且有該案卷宗可憑，是以照片上其他
    車輛或駕駛人之影像如何，並不影響自訴人駕駛車牌號碼Ｌ五－二三七號營業小
    客車違反交通規則事實之認定，從而被告依其所見之違規情形本於職權舉發，其
    主觀上並無明知為不實事項仍登載於職務上所掌之公文書之故意，亦無足以損害
    自訴人之可言，揆諸首揭判例意旨，當無構成公務員登載不實罪之餘地。
  (二)次查，自訴人於八十七年六月十九日上午八時六分許，駕駛車牌號碼Ｌ五－二三
    七號營業小客車行經臺北市○○○路捷運站前路段，不緊靠路道路右側臨停，經
    臺北市政府警察局大同分局建成派出所警員即被告依據採證照片逕行舉發自訴人
    違反道路交通管理處罰條例第五十五條第一項第四款規定，並經臺灣省政府交通
    處公路局臺北區監理所裁決在案，此有舉發違反道路交通管理事件通知單、臺北
    市政府警察局大同分局八十八年十二月三日北市警同分交字第八八六三二六六六
    ００號書函、臺北市政府警察局大同分局舉發交通違規事件調查表、照片影本一
    紙、違反道路交通管理事件裁決書等件附卷可稽，足見被告所登載之自訴人違規
    事項並無違誤，自難以刑法第二百十三條公務員登載不實之罪相繩。
  (三)自訴人指稱上述交通違規採證照片係偽造云云，然而被告為執行交通整理勤務之
    公務員，對於交通違規採證照片，本有拍攝、制作之權，為該採證照片之制作權
    人，揆諸首揭判例意旨，綜令其所拍攝、製作之照片有不實之處，亦無偽造之可
    言，自不該當偽造私文書之罪名。何況被告只負責拍攝，底片送給分局統一沖洗
    ，被告並不負責相片，尤難認其有利用沖洗之機會偽造其拍攝之相片之情事。
  (四)至自訴人認為係乘客自行上車，錯不在伊，舉發之違規事實有誤云云，則自訴人
    如對交通違規裁決有所不服，應於接到裁決書之翌日起十五日內向管轄法院聲明
    異議（道路交通管理處罰條例第八十七條第一項規定參照），自訴人應循法定程
    序謀求救濟。乃自訴人首次異議係在主管機關裁決前所為，依法自不生異議之效
    力，嗣再異議，雖在裁決處分後，但加計在途期間四日後，已逾十五日之法定聲
    明異議期間，其異議即為不合法，應予駁回，業經台灣板橋地方法院交通事件裁
    定八十八年度交聲字第一二四號，本院八十八年度交抗字第三一一號裁定確定在
    案（見原審卷第四、七三頁），本院對於上開裁定認定被告違反交通違規之事實
    ，無從審酌，附此敘明。
  (五)自訴人雖稱該路段係三線道，渠駕駛小客車停在中線道等紅燈是在等紅燈靜止狀
    態下，有客人自行上車，並非渠讓客人上車，被告甲○○即予拍照，有欠妥適，
    惟被告稱渠係依法執行公務之公務員，南京西路捷運站前是紅線，不能讓人上車
    ，要攬客也應該在右車道，在快速道路中道停車，讓客人上車更不行，自訴人停
    車的地方是在捷摙出口行人穿越道處被拍到，假如是紅燈被迫停在該處，會情理
    法兼顧而不告發，若自訴人未違規，他有權利申訴，且裁決所也裁定他有違規等
    語，經查自訴人係駕駛營業一般小客車在前開時段不緊靠道路右側停車，經查證
    屬實，由台北區○○○○道路交通管理處罰條例第五十五條第一項第四款規定裁
    決，有北監稽違車字第四○－七七七○九九二八三號裁決書在卷可稽，足證自訴
    人駕駛營業小客車有違規事實甚明，被告予以拍攝舉發並無違誤。
五、綜上各情，被告所辯上開情詞，堪以採信。此外，復查無其他積極證據足證被告
    有何自訴人所指之上訴犯行，不能證明被告犯罪，自應諭知被告無罪之判決。至
    自訴人在原審及本院聲請傳喚大同分局丁永全警員以證明其向該分局申訴索取採
    證照片之事實，及聲請調查被告拍攝上述採證係用長鏡頭相機或傻瓜相機等情，
    然依據上述事證已足為被告無罪之認定，本院認並無依自訴人聲請再為查證上開
    與本案構成要件無關事證之必要，併此敘明。
六、原審經詳為調查審認，以被告犯罪不能證明，因而諭知無罪之判決，經核於法並
    無違誤，自訴人上訴意旨仍執陳詞指摘原判決認事不當，難認有理由，應予駁回
    。
據上論斷，應依刑事訴訟法第三百六十八條判決如主文。
中    華    民    國      九十    年      八        月      三十一      日
                            臺灣高等法院刑事第十庭
                                審判長法  官  溫  耀  源
                                      法  官  林  銓  正
                                      法  官  黃  金  富
右正本證明與原本無異。
如不服本判決應於收受送達後十日內向本院提出上訴書狀，其未敘述上訴之理由者並
得於提起上訴後十日內向本院補提理由書（均須按他造當事人之人數附繕本）。
                                      書記官  江  采  廷
中    華    民    國      九十    年      九        月        五        日


司法院資訊處製作；財團法人民間司法改革基金會備份。
